【裁判字號】    99,訴,2195
【裁判日期】    990831
【裁判案由】    損害賠償
【裁判全文】
臺灣臺北地方法院民事判決              99年度訴字第2195號
原      告  林順通即欣園汽車旅館
訴訟代理人  丁○○
            丙○○
被      告  志成股份有限公司
兼 上1  人
法定代理人  甲○○
被      告  乙○○
共      同
訴訟代理人  戊○○
上列當事人間損害賠償事件，本院於民國99年8 月16日言詞辯論
終結，判決如下：
    主      文
原告之訴及假執行之聲請均駁回。
訴訟費用由原告負擔。
    事實及理由
一、原告主張：被告志成股份有限公司（下稱志成公司）在台北
    縣新店市○○路○ 段359 之7 號台北營業所內，販賣及貯存
    大量環境用藥、清潔劑、殺蟲劑等具有易燃性之物，疏於對
    現供人使用之營業所倉庫內之易燃物品監督管制，致上址營
    業所於民國96年6 月26日凌晨0 時45分發生火災，火勢延燒
    伊設於同路段361 之1 之廠房，致伊之廠房燒毀殆盡，受有
    新臺幣（下同）128 萬3,615 元之損害。經台北縣政府消防
    局鑑識結果，起火原因不排除為遺留火種引燃之可能性，被
    告乙○○為志成公司台北營業所負責人，於離開廠房前，未
    巡視清楚確認現場是否有煙蒂或其他火種留於廠內即行離去
    ，執行職務顯有過失；被告甲○○係志成公司之負責人，亦
    應負監督失職之責，爰依侵權行為及公司法第28條規定，請
    求被告3 人連帶如數賠償等語。併聲明：(一)被告應連帶給付
    128 萬3,61 5元。(二)願供擔保請准宣告假執行。
二、被告則以：系爭火災於96年6 月26日發生，原告遲於99年3
    月19日始提起本件訴訟請求賠償，已罹於民法第197 條第1
    項前段規定之2 年時效；又志成公司明確規定人員不得於倉
    庫內吸煙及亂丟煙蒂，且與保全公司簽約進行24小時保全及
    火警系統警戒，已善盡注意義務，且火災鑑識報告就遺留火
    種時間及來源均無法確定，失火原因亦不能確定係現場遺留
    煙蒂所致，更排除存放藥劑自燃引發火災之可能性，原告主
    張伊等應負侵權行為責任，洵無理由；況原告僅提出自製之
    出險損失明細表，不足證明所受損害等語置辯。併聲明：(一)
    如主文第1 項所示。(二)如受不利判決，願供擔保請准宣告免
    假執行。
三、按因侵權行為所生之損害賠償請求權，自請求權人知有損害
    及賠償義務人時起，2 年間不行使而消滅，民法第197 條第
    1 項前段定有明文；又關於侵權行為損害賠償請求權之消滅
    時效，應以請求權人實際知悉損害及賠償義務人時起算，非
    以知悉賠償義務人因侵權行為所構成之犯罪行為經檢察官起
    訴，或法院判決有罪為準（最高法院97年台上字第1720號判
    決參照）。
四、經查：
  (一)原告固主張被告甲○○、乙○○有上開侵權行為之事實，惟
    系爭火災係於96年6 月26日凌晨0 時45分發生，延燒至原告
    上址營業場所，則原告自斯時起已知因侵權行為而受有損害
    ；又原告早於96年8 月10日即具狀告訴甲○○公共危險罪嫌
    ，嗣於96年11月27日偵查庭陳稱：「我們要告志成公司的甲
    ○○是負責人、乙○○是營業主管」，有本院調閱臺灣臺北
    地方法院檢察署96年度他字第7460號偵查卷附告訴狀及訊問
    筆錄可憑，復為原告所不爭（見本院卷第67頁反面）。足證
    原告至遲於96年11月27日即知悉甲○○、乙○○等2 人有共
    同侵權行為，惟原告遲至99年3 月19日始提起本件訴訟，有
    起訴狀上本院收文章戳可考，已逾民法第197 條第1 項之2
    年短期消滅時效，被告甲○○、乙○○為時效抗辯，拒絕給
    付，自屬有據。
  (二)又連帶債務人中之一人消滅時效已完成者，依民法第276 條
    第2 項規定，固僅該債務人應分攤之部分，他債務人亦同免
    其責任，惟民法第188 條第3 項規定僱用人賠償損害時，對
    於為侵權行為之受僱人有求償權，則僱用人與受僱人間並無
    應分擔部分可言，倘被害人對為侵權行為之受僱人之損害賠
    償請求權消滅時效已完成，如僱用人不得援用受僱人之時效
    利益，就全部債務同免責任，則於其為全部清償後，尚得向
    受僱人為全部求償，無異剝奪受僱人之時效利益，顯非事理
    之平（最高法院85年度台上字第1131號判決意旨參照）。本
    件原告對被告甲○○、乙○○之損害賠償請求權消滅時效既
    已完成，揆諸前開說明，被告志成公司亦得援用甲○○等2
    人之時效利益拒絕給付。
  (三)至本院97年度重訴字第909 號判決係訴外人賀樺企業有限公
    司、阿里山冷藏流通股份有限公司對志成公司就系爭火災損
    害提起民事訴訟，該判決僅認定志成公司應與其姓名不詳、
    遺留煙蒂於志成公司上址廠房，導致系爭火災發生之員工負
    連帶侵權損害賠償責任，並未認定被告甲○○、乙○○有何
    疏失，而駁回對被告甲○○、乙○○之起訴，有該判決書可
    參（見本院卷第22頁），遑論上開判決認定結果，不足作為
    原告知悉損害賠償義務人在後之憑據，是原告援引上開判決
    作為斯時始知悉被告甲○○、乙○○為侵權行為人云云，要
    無可採。
五、綜上所述，原告本於侵權行為及公司法第23條規定請求被告
    3 人連帶給付128 萬3,615 元，及自起訴狀繕本送達翌日起
    至清償日止，按年息5 ％計算之利息，為無理由，應予駁回
    。又原告之訴既經駁回，其所為假執行之聲請亦失所附麗，
    一併駁回之。
六、本件為判決之基礎已臻明確，兩造其餘之攻擊或防禦方法及
    證據，經本院斟酌後，認為均不足以影響本判決之結果，自
    無逐一詳予論駁之必要，併此敘明。
七、據上論結：原告之訴為無理由，依民事訴訟法第78條，判決
    如主文。
中    華    民    國    99    年    8     月    31    日
                  民事第五庭    法  官  胡宏文
以上正本係照原本作成
如對本判決上訴，須於判決送達後20日內向本院提出上訴狀。如
委任律師提起上訴者，應一併繳納上訴審裁判費。
中    華    民    國    99    年    8     月    31    日
                                書記官  曾寶生

司法院資訊處製作；財團法人民間司法改革基金會備份。
